【裁判字號】    97,訴,3315
【裁判日期】    971231
【裁判案由】    違反毒品危害防制條例
【裁判全文】
臺灣彰化地方法院刑事判決              97年度訴字第3315號
公  訴  人  臺灣彰化地方法院檢察署檢察官
被      告  甲○○
                    （現於臺灣彰化監獄執行中）
上列被告因毒品危害防制條例案件，經檢察官提起公訴（97年度
毒偵字第4107號），被告於準備程序中自白犯罪，本院改行簡式
審判判決如下：
    主  文
甲○○施用第一級毒品，累犯，處有期徒刑拾月，扣案海洛因（
合計驗餘淨重為零點貳零零肆公克）及包裝袋貳個，沒收銷燬之
。
    事實及理由
一、犯罪事實：
  (一)甲○○前因施用毒品，經強制戒治後，於民國（下同）89年
    1月11日因停止戒治付保護管束而出所，嗣於89年7月15日因
    保護管束期滿未經撤銷而視為執行完畢。又於5年內之91 年
    11月間起至92年4月間之施用第一、二級毒品案件，經本院
    （92年度訴字第621號判決）各判處有期徒刑1年、6月，並
    定應執行有期徒刑1年4月確定，而其入監執行後，於94年4
    月8日執行完畢（構成累犯）。又因於94年7月22日施用一
    級毒品，經本院94年度訴字第1798號判決處有期徒刑1年2月
    ；因自94年12月初某日起至95年2月6日，連續施用毒品，
    經本院95年度訴更字第8號判決處有期徒刑1年2月，後減為
    有期徒刑7月，兩案接續執行，96年10月5日執行完畢出監（
    構成累犯）。又於97年4月4日施用一、二級毒品，97年8 月
    6日經本院97年度訴字第1921號判決處有期徒刑1年，97年8
    月25日確定（97年11月29日始入監執行）。
  (二)甲○○明知自己前案確定尚未執行，竟仍不知反省，基於施
    用第一級毒品海洛因之犯意，於97年10月6日20時許，在其
    位於彰化縣埔心鄉○○村○○路338號之住所，以將第一級
    毒品海洛因置入注射針筒內注射方式，施用第一級毒品海洛
    因1次。
  (三)嗣於97年10月9日上午9時10分許，在彰化縣埔心鄉○○路與
    武聖路口，因形跡可疑被警方盤查，甲○○自知無法逃脫刑
    責，而交出第一級毒品海洛因2包（合計驗餘淨重0.2004 公
    克），警方因而得悉甲○○極可能施用毒品，並將甲○○帶
    回警局驗尿呈現「嗎啡」陽性反應。
二、認定事實之證據及理由：
  (一)被告於警訊、偵查、本院審理中之自白。
  (二)彰化縣警察局員林分局委託檢驗尿液代號與真實姓名對照認
    證單，證明被告接受採尿送驗之事實。
  (三)詮昕科技股份有限公司濫用藥物尿液檢驗報告書，證明被告
    驗尿呈現海洛因代謝物「嗎啡」之陽性反應。
  (四)扣案海洛因2包（合計驗餘淨重0.2004公克），經行政院衛
    生署草屯療養院鑑定，確實為海洛因成分無誤，有該院草療
    鑑字第0971000200號鑑定書可證。
  (五)不再送觀察勒戒之理由：
    按毒品危害防制條例於92年7月9日修正公布，自93年1月9日
    施行，其中第20條、第23條將施用毒品之刑事處遇程序，區
    分為「初犯」及「五年內再犯」、「五年後再犯」。依其立
    法理由之說明：「初犯」，經觀察、勒戒或強制戒治後，應
    為不起訴處分或不付審理之裁定；經觀察、勒戒或強制戒治
    執行完畢釋放後，「五年內再犯」者，因其再犯率甚高，原
    實施之觀察、勒戒及強制戒治既已無法收其實效，爰依法追
    訴或裁定交付審理。至於經觀察、勒戒或強制戒治執行完畢
    釋放後，「五年後再犯」者，前所實施之觀察、勒戒或強制
    戒治已足以遮斷其施用毒品之毒癮，為期自新及協助其斷除
    毒癮，仍適用「初犯」規定，先經觀察、勒戒或強制戒治之
    程序。從而依修正後之規定，僅限於「初犯」及「五年後再
    犯」二種情形，始應先經觀察、勒戒或強制戒治程序。倘被
    告於五年內已再犯，經依法追訴處罰，縱其第三次（或第三
    次以上）再度施用毒品之時間，在初犯經觀察、勒戒或強制
    戒治執行完畢釋放五年以後，已不合於「五年後再犯」之規
    定，且因已於「五年內再犯」，顯見其再犯率甚高，原實施
    觀察、勒戒或強制戒治，已無法收其實效，即應依該條例第
    10條處罰（最高法院95年度第7次刑事庭會議決議參照）。
    本件被告前因施用毒品案件，經強制戒治，於89年1月11日
    因停止戒治付保護管束而出所，嗣於89年7月15日因保護管
    束期滿未經撤銷而視為執行完畢。又於91年11月間起至92年
    4月間之施用第一、二級毒品（本院92年度訴字第621號判決
    ）、於94年7月22日施用一級毒品（本院94年度訴字第1798
    號判決）、自94年12月初某日起至95年2月6日止連續施用毒
    品（本院95年度訴更字第8號判決）、於97年4月4日施用一
    、二級毒品（本院97年度訴字第1921號判決），有卷附臺灣
    高等法院被告前案紀錄表可稽。被告既曾於「五年內再犯」
    ，且經法院判處罪刑確定，其又於97年10月9日施用毒品，
    即非屬該條例第20條第3項所定「五年後再犯」之情形，仍
    應論以毒品危害防制條例第10條第1項之施用第1級毒品罪。
  (六)被告自白核與事實相符，足堪採信。本件事證明確，被告施
    用第一級毒品犯行，已可認定。
三、論罪科刑：
  (一)核被告所為，係犯毒品危害防制條例第10條第1項之施用第
    一級毒品罪。被告持有毒品之行為，為施用毒品之高度行為
    吸收，不另論罪。
  (二)被告有犯罪事實欄內之徒刑執行經過，此有臺灣高等法院被
    告全國前案紀錄表可稽，其受此有期徒刑執行完畢後，五年
    以內故意再犯有期徒刑以上之罪，應依累犯規定，加重其刑
    。
  (三)量刑審酌：被告自75年間以來前科不斷，近年來陸續有毒品
    紀錄，未斷絕毒癮，意志不堅，被告自述已離婚，孩子已經
    三十多歲，被告母親中風，被告已經年屆57歲，仍然不知戒
    除毒品，有失為人長輩之風範，未警惕毒品是家破人亡的不
    歸路，實應譴責，惟審酌被告坦承犯行，犯後態度尚稱良好
    等一切因素，量處如主文所示之刑。
  (四)扣案之一級毒品海洛因共2包（合計驗餘淨重0.2004公克）
    ，經鑑定為毒品無誤，又包裝袋使用後沾染毒品無法徹底分
    離，況且實務上也不可能先將包裝袋洗淨後，才分別將之與
    毒品各別「沒收銷燬之」「沒收之」，故應一併依毒品危害
    防制條例第18條第1項前段沒收銷燬之。
四、適用法律：
  (一)刑事訴訟法第273條之1第1項、第310條之2、第454條第1項
    。
  (二)毒品危害防制條例第10條第1項、第18條第1項前段、刑法第
    11條、第47條第1項。
本案經檢察官王元郁到庭執行職務。
中    華    民    國    97    年    12    月    31    日
                  刑事第四庭    法  官  葉明松
以上正本證明與原本無異。
如不服本判決應於收受判決後10日內向本院提出上訴書狀，並應
敘述具體理由；其未敘述上訴理由者，應於上訴期間屆滿後20日
內向本院補提理由書 (均須按他造當事人之人數附繕本)「切勿
逕送上級法院」。
中    華    民    國    97    年    12    月    31    日
                                書記官  施秀青
附錄本案論罪法條：
毒品危害防制條例第10條
施用第一級毒品者，處 6 月以上 5 年以下有期徒刑。
施用第二級毒品者，處 3 年以下有期徒刑。
毒品危害防制條例第18條
查獲之第一、二級毒品及專供製造或施用第一、二級毒品之器具
，不問屬於犯人與否，均沒收銷燬之；查獲之第三、四級毒品及
製造或施用毒品之器具，無正當理由而擅自持有者，均沒入銷燬
之。但合於醫藥、研究或訓練之用者，得不予銷燬。
前項合於醫藥、研究或訓練用毒品或器具之管理辦法，由法務部
會同行政院衛生署定之。


司法院資訊處製作；財團法人民間司法改革基金會備份。
